臺灣屏東地方法院刑事判決　　　　　　　 97年度訴字第686號
公　訴　人　臺灣屏東地方法院檢察署檢察官
被　　　告　傅佩正
選任辯護人　陳勁宇律師
　　　　　　楊啟志律師
　　　　　　陳里己律師
上列被告因違反槍砲彈藥刀械管制條例案件，經檢察官提起公訴
（96年度偵字第6555號）本院判決如下：
    主  文
傅佩正犯非法持有空氣槍罪，處有期徒刑壹年柒月，併科罰金新
臺幣伍萬元，罰金如易服勞役，以新臺幣壹仟元折算壹日，扣案
之空氣長槍壹支（槍枝管制編號：高鑑0000000000號，含狙擊鏡
壹只、紅外線瞄準器壹只）沒收。又犯非法持有空氣槍罪，處有
期徒刑壹年拾月，併科罰金新臺幣陸萬元，罰金如易服勞役，以
新臺幣壹仟元折算壹日，扣案之空氣長槍壹支（槍枝管制編號：
高鑑0000000000號，含狙擊鏡壹只、紅外線瞄準器壹只）沒收。
應執行有期徒刑貳年，併科罰金新臺幣拾萬元；緩刑伍年，並應
向公庫支付新臺幣拾萬元；扣案之空氣長槍貳支（槍枝管制編號
：高鑑0000000000號、高鑑0000000000號，均各含狙擊鏡壹只、
紅外線瞄準器壹只）均沒收。
    事  實
一、傅佩正明知未經許可不得持有具殺傷力之空氣槍，竟基於持
    有之犯意，先於民國96年2 、3 月間，在桃園縣大溪鎮○○
    路135 號「阿偉槍館」，向湯喬偉（另案審理）以新臺幣（
    下同）25000 元之價格，購買中國工字廠製之LB19型氣體動
    力式長槍1 把（槍枝管制編號：高鑑0000000000號，含狙擊
    鏡、紅外線瞄準器各1 只）及鉛質錐形彈丸若干顆，復於同
    年5 月間，再於上址向湯喬偉以25000 元之價格，購買同廠
    製之LAR1000 5.5mm 型氣體動力式長槍1 把（槍枝管制編號
    為高鑑0000000000號，含狙擊鏡、紅外線瞄準器各1 只）及
    銅質錐形彈丸180 顆、鉛質錐形彈丸若干顆。嗣於96年10月
    10日，其攜帶上述長槍2 把及子彈（上述鉛質錐形彈丸部分
    合計1369顆，銅質錐形彈丸部分合計180 顆，總計：1549顆
    ）由桃園南下屏東縣恆春鎮，並投宿於恆春鎮○○路11號民
    宿；其於同日下午3 時45分許，在上述民宿後方庭院試射時
    ，經民眾向警方報案，警方到場時，發現其正持有上述空氣
    槍、彈丸遂當場逮捕，並扣得上述長槍2 把、彈丸共計1549
    顆、狙擊鏡2 個及紅外線瞄準器2 只等物。
二、案經屏東縣政府警察局恆春分局報請臺灣屏東地方法院檢察
    署檢察官偵查起訴。
    理  由
一、證據能力部分：
  (一)按被告以外之人於審判外之言詞或書面陳述，除法律有規定
    者外，不得作為證據；法院或檢察官得囑託醫院、學校或其
    他相當之機關、團體為鑑定，或審查他人之鑑定，並準用第
    203 條至第206 條之1 之規定；其須以言詞報告或說明時，
    得命實施鑑定或審查之人為之，刑事訴訟法第159 條第1 項
    、第208 條第1 項分別定有明文。是法院或檢察官依刑事訴
    訟法第208 條第1 項之規定，囑託鑑定機關所出具之鑑定報
    告，屬刑事訴訟法第206 條第1 項之鑑定報告，應為上開傳
    聞法則之例外，另囑託包括檢察官直接囑託及概括指定而由
    警察機關逕送鑑定之情形。本件屏東縣政府警察局恆春分局
    於本案偵查中，受檢察官概括指定而由該機關將扣案槍枝逕
    送高雄縣政府警察局鑑定所為之槍彈鑑定書（見偵卷第15至
    21頁），及該機關實際為鑑定之人即該局警官張順興、賴子
    行於97年4 月9 日偵查中以言詞報告部分，依前揭說明自有
    證據能力。
  (二)按被告以外之人於審判外之陳述，雖不符刑事訴訟法第159
    條之1 至第159 條之4 規定，而經當事人於審判程式同意作
    為證據，法院審酌該言詞陳述或書面陳述作成時之情況，認
    為適當者，亦得為證據；當事人、代理人或辯護人於法院調
    查證據時，知有該法第159 條第1 項不得為證據之情形，而
    未於言詞辯論終結前聲明異議者，視為有前項之同意，該法
    第159 條之5 業已明揭其旨。本件除上述槍彈鑑驗書具有證
    據能力業如前述外，公訴人、辯護人及被告均對於證人方建
    明於警詢時之證述、內政部97年3 月13日內授警字第097087
    0338號函、97年5 月2 日內授警字第0970870608號函及附件
    ，屏東縣政府警察局恆春分局搜索扣押筆錄、扣押物品清單
    等證據，均未爭執其證據能力，本院並審酌該證據作成時之
    情況，認為並無不適當者，依上開說明，均認應有證據能力
    。
二、訊據被告就上開犯罪事實均坦承不諱，核與鑑定人張順興、
    賴子行之說明、證人方建明警詢時之證述均大致相符，復有
    前揭槍彈鑑定書、內政部97年3 月13日內授警字第09708703
    38號函、97年5 月2 日內授警字第0970870608號函及附件、
    屏東縣政府警察局恆春分局搜索扣押筆錄、扣押物品清單、
    採證照片9 張在卷足憑，堪認其上開不利於己之任意性自白
    與事實相符，堪採信為證據。是本件事證已臻明確，被告犯
    行洵足認定，應依法論科。
三、查被告行為後，槍砲彈藥刀械管制條例第8 條業經立法院通
    過修正，經總統於100 年1 月5 日以華總一義字第09900358
    611 號令修正公布，於同年1 月7 日生效。而修正後之槍砲
    彈藥刀械管制條例第8 條，乃增列第6 項規定「犯第1 項、
    第2 項或第4 項有關空氣槍之罪，其情節輕微者，得減輕其
    刑。」，雖同條第4 項之刑度並未變更，但上述「得減輕其
    刑」之規定，已影響行為人刑罰之法律效果，自屬法律有變
    更，因此經比較新舊法結果，修正後該條例第8 條第6 項規
    定較有利於被告，自應予適用。
四、論罪科刑：
  (一)核被告於96年2 、3 月間及5 月間先後購買而持有具有殺傷
    力之空氣槍之所為，各係犯槍砲彈藥刀械管制條例第8 條第
    4 項之非法持有空氣槍罪；被告各於96年2 、3 月及5 月間
    分別購入扣案2 支空氣長槍，已據其於本院審理時當庭供承
    明確，而其持有該2 支空氣長槍之行為，均已經起訴，惟公
    訴意旨認為係一次購入而為單純一罪，尚有未洽，應由本院
    以數罪審判。
  (二)被告先後2 次購入具殺傷力空氣長槍而持有之行為，其時間
    各別、犯意互異、行為互殊，自應予分論併罰（臺灣高等法
    院99年度上訴字第4516號判決意旨參照）。
  (三)按修正後槍砲彈藥刀械管制條例修正第8 條第6 項規定：「
    犯第1 項、第2 項或第4 項有關空氣槍之罪，其情節輕微者
    ，得減輕其刑。」，參以被告持有扣案空氣槍，並未持以另
    犯他案即為警查獲，被告之前並無曾犯槍砲彈藥刀械管制條
    例之前科紀錄（見卷附臺灣高等法院被告前案紀錄表）等情
    ，足徵被告所犯上開之罪情節輕微，爰依上開規定減輕其刑
    。又被告於偵查中即供述上開空氣槍之來源係購自訴外人湯
    喬偉，而湯喬偉所涉違反槍砲彈藥刀械管制條例第8 條第1
    項犯行，亦經臺灣桃園地方法院檢察署檢察官以98年度偵字
    第24360 號起訴，並繫屬於臺灣桃園地方法院（99年度審重
    訴字第16號）等情，亦經本院核閱上開卷證無誤，足認檢察
    官係依其供述而查獲湯喬偉，是被告所為合於槍砲彈藥刀械
    管制條例第18條第4 項之規定，爰就其所犯之前揭2 罪，均
    予以減輕其刑，並依法均遞減輕之。
  (四)爰審酌被告前無犯罪科刑之前案紀錄，有臺灣高等法院被告
    前案紀錄表在卷可查，素行良好，其因一時失慮，明知未經
    主管機關許可，不得持有具殺傷力之空氣槍而仍購買並持有
    之，並於持有1 支後，進而再購買另1 支等行為，其犯罪動
    機誠屬可議，且對人身安全以及社會治安所構成潛在威脅，
    惟被告並未持以另犯他罪，且參以其犯後坦承犯行，並於查
    獲後，供出其槍枝來源，致使檢察官得因而查獲，顯見其甚
    有悔意，犯後態度良好等一切情狀，分別量處如主文所示之
    有期徒刑及罰金刑，並考量被告之職業、智識等，就罰金部
    分諭知易服勞役之折算標準。
  (五)沒收部分：
  1.扣案上開空氣槍2 支（槍枝管制編號：高鑑0000000000號、
    高鑑0000000000號，均含狙擊鏡、紅外線瞄準器各1 只），
    均為槍砲彈藥刀械管制條例第4 條第1 款、第5 條所列禁止
    持有之物，業如上論，為違禁物，應依刑法第38條第1 項第
    1 款之規定，宣告沒收。
  2.至扣案銅質錐形彈丸、鉛質錐形彈丸雖可供上開空氣槍使用
    ，然上開空氣槍係以彈簧帶動活塞壓縮氣體為其發射動力，
    用以發射所填充之彈丸，至彈丸本身未具底火，並無殺傷力
    ，自非屬槍砲彈藥刀械管制條例所稱之子彈，亦有前開槍彈
    鑑定書可憑，堪認非屬違禁物。被告雖供承扣案彈丸均為其
    所有，但既非違禁物，且縱發還被告亦無危害社會之虞，本
    院認無沒收之必要，爰不另為沒收之諭知，併予敘明。
  (六)被告未曾受有期徒刑以上刑之宣告，有臺灣高等法院被告前
    案紀錄表1 份在卷可按，本次係因一時失慮，偶罹刑典，經
    此刑之宣告後，當知所警惕而無再犯之虞，是本院認前開宣
    告之刑以暫不執行為適當，併予宣告緩刑5 年，惟被告既因
    思慮不週致犯本罪，本院認為使被告其後戒慎自我行為，爰
    命被告應向公庫支付新臺幣10萬元，以收警惕之效。
據上論結，應依刑事訴訟法第299 條第1 項前段，槍砲彈藥刀械
管制條例第8 條第4 項、第6 項（修正後）、第18條第4 項前段
，刑法第2 條第1 項但書、第11條前段、第42條第3 項、第38
條第1 項第1 款、第51條第5 款、第7 款、第74條第1 項第1 款
、第2 項第4 款，判決如主文。
本案經檢察官曾士哲到庭執行職務
中    華    民    國   100    年    3     月    16    日
                  刑事第四庭    審判長法  官  莊鎮遠
                                      法  官  江振源
                                      法  官  李謀榮
以上正本證明與原本無異。
如不服本判決應於收受判決後10日內向本院提出上訴書狀，並
應敘述具體理由；其未敘述上訴理由者，應於上訴期間屆滿後
20日內向本院補提理由書（均須按他造當事人之人數附繕本）
「切勿逕送上級法院」。
中    華    民    國   100    年    3     月    16    日
                                書記官  蔡進吉
附錄本件論罪科刑法條：
槍砲彈藥刀械管制條例第8條
未經許可，製造、販賣或運輸鋼筆槍、瓦斯槍、麻醉槍、獵槍、
空氣槍或第4 條第1 項第1 款所定其他可發射金屬或子彈具有殺
傷力之各式槍砲者，處無期徒刑或5 年以上有期徒刑，併科新臺
幣1 千萬元以下罰金。
未經許可，轉讓、出租或出借前項所列槍枝者，處5 年以上有期
徒刑，併科新臺幣1 千萬元以下罰金。
意圖供自己或他人犯罪之用，而犯前2 項之罪者，處無期徒刑或
7 年以上有期徒刑，併科新臺幣1 千萬元以下罰金。
未經許可，持有、寄藏或意圖販賣而陳列第1 項所列槍枝者，處
3 年以上10年以下有期徒刑，併科新臺幣7 百萬元以下罰金。
第1 項至第3 項之未遂犯罰之。
犯第1 項、第2 項或第4 項有關空氣槍之罪，其情節輕微者，得
減輕其刑。